【裁判字號】    98,家聲,160
【裁判日期】    980430
【裁判案由】    變更子女姓氏
【裁判全文】
臺灣板橋地方法院民事裁定            98年度家聲字第160號
聲  請  人  乙○○
            甲○○
上列聲請人聲請變更子女姓氏事件，本院裁定如下：
    主    文
聲請人乙○○、甲○○之姓氏准予變更為母姓之「陳」姓。
聲請程序費用由聲請人負擔。
    理    由
一、按有下列各款情形之一，且有事實足認子女之姓氏對其有不
    利之影響時，父母之一方或子女得請求法院宣告變更子女之
    姓氏為父姓或母姓：一、父母離婚者。二、父母之一方或雙
    方死亡者。三、父母之一方或雙方生死不明滿三年者。四、
    父母之一方曾有或現有未盡扶養義務滿二年者，民法第1059
    條第5 項有明文規定。又姓氏屬姓名權而為人格權之一部分
    ，具有社會人格之可辨識性，與身分安定及交易安全有關外
    ，姓氏尚具有家族制度之表徵，故賦予父母之選擇權，惟因
    應情勢變更，倘有事實足認子女之姓氏對其有不利之影響時
    ，父母之一方或子女自得請求法院宣告變更子女之姓氏為父
    姓或母姓。
二、本件聲請意旨略以：聲請人乙○○、甲○○之母親丙○○與
    生父許金泰於民國91年12月25日離婚，惟聲請人等之生父許
    金泰自聲請人等幼時即有外遇，直至91年間與聲請人等之生
    母離婚後，至少有15年以上未扶養、照顧聲請人等，亦未曾
    關心、慰問聲請人等，僅身體不舒服時，會要求聲請人等給
    付醫療費用，因聲請人等自幼均與母親生活，並由母親扶養
    照顧，爰依法聲請變更姓氏從母姓等情。
三、經查，聲請人所主張之上開事實，業據提出戶籍謄本1 件為
    證，復經證人即聲請人等之母丙○○到庭證稱：「小孩子的
    爸爸喜歡賭博，小孩的爸爸也不管他們。小孩目前跟我住，
    現在他們都大了，就隨他們。小孩跟他父親那邊的親戚都沒
    有往來，如果他們改姓可能跟我娘家之間處的比較好。」等
    語屬實（參見本院98年4 月23日非訟事件筆錄），堪予認定
    。本院審酌聲請人等自幼與生母丙○○共同生活，如聲請人
    等改從母姓，將有助於全家感情及融入母親家族間之關係；
    又聲請人等之生父許金泰既未曾盡其人父之責，聲請人保留
    原姓氏，難免使聲請人等因對父親印象不佳而存在著陰影，
    可認保留聲請人現有之父親姓氏，對聲請人實有不利影響，
    是聲請人本件請求，經核並無不合，本件聲請為有理由，依
    法應予准許，爰裁定如主文所示。
四、依非訟事件法第21條第2 項、民事訴訟法第78條裁定如主文
    。
中    華    民    國    98    年    4     月    30    日
                  家事法庭  法  官  林春長
以上正本係照原本作成
如對本裁定抗告須於裁定送達後10日內向本院提出抗告狀
中    華    民    國    98    年    4     月    30    日
                            書記官  高小婷


司法院資訊處製作；財團法人民間司法改革基金會備份。
